【裁判字號】    92,基小,439
【裁判日期】    920625
【裁判案由】    損害賠償
【裁判全文】
臺灣基隆地方法院基隆簡易庭小額民事判決  九十二年度基小字第四三九號
    原  告  乙○○
    被  告  甲○○
右當事人間請求損害賠償事件，本院判決如左：
    主    文
被告應給付原告新台幣貳萬貳仟佰玖拾元，及自民國九十二年五月二十七日起至清
償日止，按年息百分之五計算之利息。
原告其餘之訴駁回。
訴訟費用新台幣肆佰壹拾玖元由被告負擔，餘由原告負擔。
原告勝訴部分得假執行。
原告其餘假執行之聲請駁回。
    事實及理由要領
甲、兩造聲明及陳述要旨：
一、原告部分：原告主張於民國九十二年二月二十日下午五時許，將其所有之車號Ｇ
    ３—６３９６號自小客車停放於被告所有之基隆市○○路二十五號房屋前，惟被
    告所有之前開房屋圍牆卻無故倒塌，壓損原告所有之前揭車輛，致使車身嚴重損
    害，為此請求被告賠償修復費用二萬五千元，及自起訴狀繕本送達翌日起至清償
    日止，按年息百分之五計算之利息等語，並提出估價單、統一發票、汽車行車執
    照各一件、照片四張為證。
二、被告部分：被告則辯稱其已將上開房屋出租與訴外人林秋月，其並未居住上開房
    屋，伊不知道圍牆為何倒塌等情。
乙、理由要領：
一、經查原告主張於前揭時地，其所有之車號Ｇ３—６３９６號自小客車因被告所有
    之基隆市○○路二十五號房屋圍牆倒塌，壓損原告所有之前揭車輛，致使車身嚴
    重損害等情，業據其提出照片四紙，並經證人林秋月到庭證述明確，被告對此亦
    不爭執，原告此部分之主張堪信為真實。
二、按因故意或過失，不法侵害他人權利者，負損害賠償責任；又土地上之建築物或
    其他工作物，因設置或保管有欠缺，致損害他人之權利者，由工作物之所有人負
    賠償責任；又不法毀損他人之物者，應向被害人賠償其物因毀損所減少之價值；
    又不能回復原狀或回復顯有重大困難者，應以金錢賠償其損害；又損害賠償，除
    法律另有規定或契約另有訂定外，應以填補債權人所受之損害及所失之利益為限
    。民法第一百八十四條第一項前段、第一百九十一條第一項本文、第一百九十六
    條、第二百十五條、第二百十六條分別定有明文。查被告為基隆市○○路二十五
    號房屋之所有權人，對於該建築物（包括圍牆）自應盡其保管維護之義務，惟查
    被告自承該圍牆已興建完成十餘年，十餘年來沒有維修過，且證人林秋月到庭證
    稱圍牆倒塌之原因不像有東西撞倒等情，被告復無法舉證證明圍牆係因其他不可
    抗力或外力導致倒塌，因認被告對上述所有之建築物因過失疏於維修、保管，致
    使房屋圍牆倒塌，使原告受有損害，從而原告依上開規定訴請被告賠償，即屬有
    理由。
三、惟依民法第一百九十六條規定請求物被毀損所減少之價額，固得以修復費用為估
    定之標準，但以必要者為限，即修理材料以新品換舊品，應予折舊。原告所有系
    爭車輛為八十五年五月二十七日領照使用，有行車執照影本可稽，至九十二年二
    月二十日車禍受損時止，依營利事業所得稅查核準則第九十五條第六款規定：「
    固定資產提列折舊採用定率遞減法者，以一年為計算單位，其使用期間未滿一年
    者，按實際使用之月數相當於全年之比例計算之，不滿一月者，以月計」之方法
    計算結果，原告使用之年數，應以六年九月計，其汽車及附加零件已有折舊，應
    將折舊部分予以扣除。本院依行政院所頒固定資產耐用年數表及固定資產折舊率
    之規定，小客車之耐用年數為五年，依定率遞減法每年折舊千分之三百六十九，
    則原告請求之修理費中零件部分為四千八百元，依上開標準計算之折舊額已逾原
    額之十分之九，按採定率遞減法者，其最後一年之折舊額，加歷年折舊累計額，
    其總額不得超過該資產成本原額之十分之九，爰依十分之九計算折舊額為四千三
    百二十元，扣除折舊額後，原告所得請求之零件費用為二百九十元（即二九○○
    減二六一○等於二九○），加上不應折舊之工資二萬二千一百元，合計為二萬二
    千三百九十元。
四、從而，原告基於侵權行為之法律關係，請求被告給付二萬二千三百九十元，為有
    理由，應予准許；逾上開金額部分之請求，於法無據，應予駁回。
五、本件係依小額訴訟程序判決，被告受敗訴判決部分應依職權宣告假執行；至原告
    敗訴部分，其假執行之聲請已失所依據，應予駁回。
六、本件訴訟費用額四百六十六元（裁判費二百七十六元、送達郵費一百九十元），
    由被告負擔十分之九即四百一十九元，餘由原告負擔。
中      華      民      國    九十二    年      六      月    二十五    日
~B臺灣基隆地方法院基隆簡易庭
~B        法      官  林李達
右正本證明與原本無異。
對於本件判決如有不服，應於收受送達後二十日內向本院提出上訴書狀，上訴於本院
合議庭，並按他造當事人之人數附具繕本。
當事人之上訴，非以判決違背法令為理由不得為之，上訴狀應記載上訴理由，表明下
列各款事項：
(一)原判決所違背之法令及其具體內容。
(二)依訴訟資料可認為原判決有違背法令之具體事實。
中      華      民      國    九十二    年      六      月    二十七    日
~B        法院書記官  郭廷耀


司法院資訊處製作；財團法人民間司法改革基金會備份。
